【裁判字號】    92,上易,1091
【裁判日期】    920610
【裁判案由】    傷害
【裁判全文】
臺灣高等法院刑事判決                          九十二年度上易字第一０九一號
    上  訴  人
    即  被  告  乙○○
右上訴人因傷害案件，不服臺灣桃園地方法院九十一年度易字第一九三三號，中華民
國九十二年二月二十七日第一審判決（檢察官聲請簡易判決處刑案號：臺灣桃園地方
法院檢察署九十一年度偵字第一三八０一號），提起上訴，本院判決如左：
  主  文
上訴駁回。
  事  實
一、乙○○之嫂李惠娣於民國（下同）九十一年七月五日晚間七時三十分許，在桃園
    縣八德市○○街三三巷五三弄十四號乙○○原住處門口，因乙○○養狗之事與登
    門理論之許文章發生口角，後李惠娣逕將門關上不予搭理。又渠二人爭吵間，許
    文章之妻許林阿如、子甲○○在上址隔鄰屋內聞聲乃外出查看，經究明原委，甲
    ○○遂趨前猛敲乙○○之宅門並高叫「乙○○出來」，雖乙○○之嫂李惠娣、姊
    陳仲秋及同事黃詩雅陸續前來應付，惟乙○○則始終逗留屋內未予聞問，此際，
    甲○○見屢屢喝令乙○○出來當面釐清事件緣由未果，情急之下，竟往屋內衝去
    ，然隨遭李惠娣、陳仲秋阻擋在屋內門邊。雙方推擠、拉拒間，詎乙○○竟心起
    傷害之犯意，持其所有之木棍一支擊打甲○○，使甲○○受有鼻部鈍挫傷合併紅
    腫及表淺擦傷二處各０‧八Ｘ０‧八公分、０‧五公分Ｘ０‧五公分之傷害。
二、案經甲○○告訴由桃園縣警察局八德分局報請台灣桃園地方法院檢察署檢察官偵
    查起訴。
 理  由
一、上訴人即被告乙○○，矢口否認前開犯行，辯稱告訴人甲○○衝進其屋內時，其
    僅持一支打狗用塑膠材質之「愛心板」揮向告訴人，意在阻擋告訴人對之所為之
    攻擊云云。經查：
  (一)告訴人甲○○於右揭時、地係遭被告乙○○持木棍擊打致傷之情，業據告訴人甲
    ○○於警訊、偵查及原審調查時，指訴綦詳（見偵查卷第七頁、第十四頁背面，
    原審卷第十四頁），核與證人即告訴人之父親許文章於原審調查時證稱：伊兒子
    去敲門，門開後出來四個人，其中一個是被告，就拿棍子朝伊兒子鼻樑打等語；
    證人即告訴人之母親許林阿如於原審調查時結證稱：伊有看到一個人拿木棍子很
    粗打伊兒子（見原審卷第十五頁、第十七頁），互核相符，並有行政院衛生署桃
    園醫院傷害診斷證明書影本一份在卷可資佐證（見偵查卷第九頁）。即以被告於
    答辯狀及聲請狀內亦自承：「‧‧‧被告嫂嫂唯恐波及吵到鄰居，便出來再度開
    門，詎告訴人三人一湧而上，大聲吼叫被告出來‧‧‧但見告訴人甲○○衝上來
    ，手握拳頭作勢要毆打被告，被告在情急之下，為了防衛自己，隨手拿起一根『
    小木棒』阻擋，」、「‧‧‧聲請人係在自我防衛、正當防衛下，不得已才隨手
    拿起一根『小木棒』舉起來防身，‧‧‧」等詞（見壢簡字卷第九頁）。被告辯
    稱：伊係持塑膠材質之「愛心棒」揮向告訴人云云；證人即被告同事黃詩雅於原
    審調查時證稱：被告當時係手拿塑膠材質之「愛心棒」云云。與被告於答辯狀及
    聲請狀所述之「小木棒」不符。再徵之被告於警訊且供稱：當時伊因害怕，便隨
    手拿了放置於狗籠子上的棍子「先反擊」等語（見偵卷第四頁背面、第五頁），
    被告既謂「先反擊」，顯係故意為之，是被告辯稱是自衛云云，亦無足採。
  (二)證人即被告之嫂李惠娣於原審調查時證稱：當天有人來敲門‧‧‧就是告訴人的
    父親，講狗臭的事，後來我就將門關上，之後沒多久就聽到踢門的聲音，我受不
    了，我就去開門‧‧‧後，他們就講台語很大聲，我妹（指被告）在裡面，告訴
    人就叫我妹妹出來、出來，我就擋在門口不讓他進來，我後面站的是陳仲秋，最
    後面是黃詩雅，三人站一行前後站，但最後告訴人衝進來，因為我當時雙手拉住
    門，結果他硬撞進來‧‧‧之後告訴人就衝進來了，那時我還有跟他拉扯要將他
    推出去，好像我姐姐（指陳仲秋）也推我，被告並沒有過來，她本來就在裡面，
    她跟告訴人離很遠，他（指告訴人）大概只進入屋內一步，我在裡面的門邊跟告
    訴人在推，結果後來他自己就出去，我就將門關起來等語（見原審卷第三十頁）
    ；另證人即被告之胞姊陳仲秋於原審調查時亦證稱：我看到李惠娣去開門時就沒
    有進來，我就出去看，李惠娣就擋在門口前面不讓告訴人進來，我站在李惠娣後
    面，也是要阻擋不讓告訴人進來，結果沒有擋成功，告訴人還是衝進來，我們二
    人被他推開，他衝進來約二、三步‧‧‧（有沒有擋告訴人？）有‧‧‧（告訴
    人有無碰到乙○○？）我不知道，因為那是在我後面，我當時還是專注的在擋告
    訴人等語（見原審卷第三十一頁至第三十三頁）；再證人黃詩雅於原審調查時並
    證稱：（在今年的七月五日傍晚七時多李惠娣、陳仲秋先後去應門時，妳有無過
    去？）有，我站在陳仲秋的後面將門擋住，但告訴人要衝進來‧‧‧告訴人是擠
    進來的，跟他擋的人還是有繼續再推擠‧‧‧（當時是否是告訴人硬要擠進來，
    然後前面二人硬要將他擠出去，結果雙方成拉距狀態？）等語（見原審卷第三十
    四頁）。證人李惠娣、陳仲秋及黃詩雅，就案發當時渠等與告訴推擠之情況，以
    及先後順序為李惠娣、陳仲秋、黃詩雅及被告等四人，立於被告住處門口合力阻
    擋告訴人等情，互核相符。告訴人亦稱因被告家養狗之事與被告爭吵。足認當時
    告訴人確有衝向被告宅內之舉，然隨遭李惠娣、陳仲秋阻擋在屋內門邊，雙方且
    呈推擠、拉拒之狀態。惟縱認告訴人衝入屋內係意在對被告施暴，但被告既在屋
    內門邊為李惠娣、陳仲秋二人阻擋，雙方復呈拉拒狀態，告訴人顯然無法再越雷
    池一步，俾得以趨近並施暴於斯時人在屋內而與之距離尚遠之被告。則告訴人欲
    為之舉顯已遭有效排除，對被告自不構成「現時且立即」之不法侵害，從而被告
    持木棍加以揮打要難以防衛行為視之。又告訴人所受之傷害雖非嚴重，然由雙方
    衝突之情形觀之，被告當時係在遠距之處持木棍擊之，以致僅木棍之頂端輕掠告
    訴人之鼻頭，因而傷勢不重，殊不可執此即謂被告持用者並非木棍或非蓄意為之
    ，是被告辯稱告訴人「僅表面擦傷０‧八及０‧五公分，若係持用木棍蓄意打傷
    ，絕非僅如此表淺之傷痕」云云（見原審卷第五十頁），殊不足取。
  (三)被告聲請傳喚證人即被告住處之前任里長王詩潭、被告住處之鄰長許秀梅，證明
    告訴人前因曲解被告越界建築，致事後經常藉機挑釁等情，惟證人王詩潭及許秀
    梅二人，並未親自見聞案發情形，且被告聲請之待證事實，亦與本案無直接之關
    聯，本院認均無傳喚之必要，附此敘明。
  綜上所述，本案事証明確，被告傷害犯行，堪予認定。
二、核被告乙○○所為，係犯刑法第二百七十七條第一項之傷害罪。原審審酌被告犯
    罪動機、目的、手段，告訴人係自行「侵門踏戶」挑釁，更猛然衝入屋內狀欲對
    為被告不利之舉，本身亦有可責之處，其所受傷害甚輕及被告犯後態度等情狀，
    適用刑法第二百七十七條第一項、第四十一條第一項前段、第三十八條第一項第
    二款，罰金罰鍰提高標準條例第一條前段、第二條，判處被告拘役五十日，並諭
    知如易科罰金時以銀元三百元折算一日之標準；再以被告持以擊打告訴人所用之
    木棍一支，為供犯罪所用之物，又既取自被告家中，堪認屬被告所有，雖未扣案
    ，惟無證據可證明已滅失，併予宣告沒收，經核並無不合。
三、被告上訴意旨略以：從證人李惠娣、陳仲秋及黃詩雅於原審九十一年十二月三十
    一日之證詞觀之，當日被告距離告訴人甚遠，並無法以木棒精準地打擊到告訴人
    ，是證人許林阿如不利於被告之證言，不足採信，況證人甲○○、許林阿如及告
    訴人等三人之證述內容，就衝突當時被告所處之正確位置，供述相互歧異，自不
    可採。另告訴人當時與證人李惠娣等人呈拉拒狀態，仍有衝出加害被告之可能，
    且告訴人亦有可能對證人李惠娣等人造成傷害，原審認被告非出於正當防衛，應
    有違誤。又告訴人雖提出診斷證明書以證明受傷之事實，然告訴人亦有可能係因
    拉擠致碰觸門框而受傷，縱如原審所認告訴人係遭被告持木棍輕掠鼻頭，何以會
    有二處傷痕？再案發當時被告正要放狗將告訴人趕出，自無可能以木棍擊打告訴
    人，指摘原審判決不當云云。惟綜合告訴人之指訴、證人許文章、許林阿如、李
    惠娣、陳仲秋及黃詩雅等人之證詞、被告之供述及告訴人傷害診斷證明書等證據
    資料，認被告確有傷害告訴人之犯行，已如前述，而證人許文章、許林阿如及告
    訴人等三人，就案發當時被告所處之位置，供述或有不一，然渠等三人，對於被
    告確有持木棍傷害告訴人之供述一致，均堪予採信。又被告、證人李惠娣及陳仲
    秋於原審訊問時均證稱：告訴人當時爭執的對象僅有被告一人（見原審卷第二十
    九頁、至第三十頁、第三十三頁），被告當無出於為防衛他人之權利，而實施正
    當防衛之情況，是被告上訴，否認犯罪，指摘原判決不當云云，為無理由，應予
    駁回。
據上論斷，應依刑事訴訟法第三百六十八條，判決如主文。
本案經檢察官李進誠到庭執行職務。
中      華      民      國    九十二    年      六     月      十       日
                            臺灣高等法院刑事第三庭
                                審判長法  官  張  連  財
                                      法  官  黃  金  富
                                      法  官  林  明  俊
右正本證明與原本無異。
不得上訴。
                                      書記官  蕭  進  忠
中      華      民      國    九十二    年      六      月      十      日
附本件論罪科刑依據之法條：
刑法第二百七十七條第一項
傷害人之身體或健康者，處三年以下有期徒刑、拘役或一千元以下罰金。


司法院資訊處製作；財團法人民間司法改革基金會備份。
